【裁判字號】    90,訴,1633
【裁判日期】    901213
【裁判案由】    廢棄物清理法
【裁判全文】
高雄高等行政法院判決                              九十年度訴字第一六三三號
                              .
    原      告  銘志交通有限公司
    代  表  人  甲○○董事長
    訴訟代理人  丁○○
    被      告  雲林縣四湖鄉公所
    代  表  人  乙○○代理鄉長.
    訴訟代理人  丙○○
右當事人間因廢棄物清理法事件，原告不服雲林縣政府中華民國九十年六月二十八日
訴願決定，提起行政訴訟。本院判決如左：
    主  文
原告之訴駁回。
訴訟費用由原告負擔。
    事  實
甲、事實概要：
    緣原告從事運輸業，未經申請廢棄物清除許可，其所有車號３Ｊ─七八二號曳引
    車（由司機王東興駕駛），於民國（下同）九十年二月十日二十一時三十五分許
    載運廢棄物（散漿渣），至雲林縣四湖鄉○○段八十八、八十八之六地號非法傾
    倒，經雲林縣四湖鄉分駐所通知雲林縣環境保護局，嗣由該局派員實地稽查屬實
    ，乃移由被告機關以違反行為時廢棄物清理法二十條規定，依同法第二十七條規
    定處罰鍰五萬元，折合新台幣十五萬元。原告不服，提起訴願，經決定駁回，乃
    提起本件行政訴訟。
乙、兩造聲明：
一、原告聲明：求為判決訴願決定及原處分均撤銷。
二、被告聲明；求為判決原告之訴駁回。
丙、兩造主張之理由：
一、原告起訴意旨略謂：
（一）民間靠行關係，本質上乃係民法所規範之信託關係，靠行者與被靠行者，在外
      部關係上係受僱人與僱用人之關係，內部關係則為信託人與受託人關係，就此
      ，最高法院已針對營業用小客車與車行間之靠行關係著有判例。況現行交通公
      司及運輸公司為避免購入車輛卻苦無人員駕駛，導致資金運用受限、車輛因年
      限而耗損，故均以靠行方式節省成本，並無違法可言，原處分認係違法，顯有
      誤解。
（二）因靠行之車輛，實質所有權係屬靠行者，被靠行之車行或公司僅為名義上之所
      有人，故被靠行之車行或公司並無法有效之監督及管理。本件３Ｊ─七八二號
      曳引車雖登記為原告所屬，惟其實際所有人係駕駛人王東興，且查獲時間為九
      十年二月十日二十一時三十五分，縱有僱傭關係，已為下班時間，王東興所為
      已非原告所得監督，是其私自在外承攬載送廢棄物，純為個人行為，原告無從
      知悉，更與原告無關，是其課罰之客體應為王東興個人，而非原告。原處分僅
      以該車登記為原告所有，即率而予以處罰，實屬率斷。
（三）綜上所述，原處分及訴願決定認事用法，顯有違誤，請判決均予以撤銷。
二、被告答辯意旨略謂：
（一）按「汽車運輸業管理規則」第十九條及第二十一條明定汽車運輸業對所屬車輛
      、駕駛人及雇用之從業人員應負管理責任，同時營業執照不得塗改或借供他人
      使用。原告以非法之「靠行關係」辯解，顯係意圖卸責。
（二）原告公司所有３Ｊ─七八二號曳引車載運廢棄物，於九十年二月十日二十一時
      三十五分許經雲林縣環境保護局人員會同警方於雲林縣四湖鄉○○段八八、八
      八之六地號查獲屬實，是被告依法裁處罰鍰，並無不當。
    理  由
一、按「公、民營廢棄物清除、處理機構經營廢棄物之貯存、清除或處理業務，應列
    明專業技術人員與貯存、清除、處理之工具、方法、設備及場所，向地方主管機
    關申請核發許可證」「公、民營廢棄物清除、處理機構，違反第二十條規定者，
    處二萬元以上五萬元以下罰鍰，並制止其營業。」分別為行為時廢棄物清理法第
    二十條、第二十七條所明定。
二、經查，原告所有車號３Ｊ─七八二號曳引車，於九十年二月十日二十一時三十五
    分許由司機王東興駕駛，載運廢棄物（散漿渣），至雲林縣四湖鄉○○段八十八
    、八十八之六地號非法傾倒之事實，為原告所不否認，核與證人王東興所證述情
    節相符，並有雲林縣環境保護局陳情稽查記錄工作單、照片等附於原處分卷可稽
    ，堪信為真實。原告係從事運輸業，未經申請廢棄物清除許可證，亦為其所不爭
    ，是被告以其違反行為時廢棄物清理法二十條規定，依同法第二十七條規定，科
    處罰鍰五萬元（折合新台幣十五萬元），應無不合。原告以上開曳引車雖登記為
    原告所屬，惟其真正所有權人係駕駛王東興，其與原告之關係僅為民間之靠行關
    係。且本案發生時間為九十年二月十日二十一時三十五分，已為下班時間，王東
    興所為已非原告所能監督，是其私自在外承攬載送廢棄物，純為個人行為，原告
    無從知悉，更與原告無關云云。然查，系爭曳引車既登記為原告所有，客觀上即
    屬其所有，其即應善盡監督管理之義務，亦即該車對外所發生之任何違章，原告
    均應負責，至於其與司機王東興間係屬內部關係而已，自不得藉詞僅司機個人行
    為而冀求免責，所辯要非可採。
三、綜上所述，本件原告未經申請廢棄物清除許可，於九十年二月十日二十一時三十
    五分許，其所有上開系爭曳引車載運廢棄物（散漿渣），非法傾倒，為雲林縣環
    境保護局查獲，違章事證明確。按非法傾倒廢棄物，破壞環境甚鉅，依卷附照片
    所示，現場已傾倒甚多廢棄物，原告雖稱其僅傾倒一次即被查獲，然為私利，罔
    顧公眾利益，破壞環境，回復更須付出更大代價，從而被告以原告違反行為時廢
    棄物清理法二十條規定，依同法第二十七條規定，科處罰鍰五萬元（折合新台幣
    十五萬元），即無不合。訴願決定予以維持，亦無違誤，原告起訴意旨，為無理
    由，應予駁回。
據上論結，本件原告之訴為無理由，爰依行政訴訟法第一百九十五條第一項後段、第
九十八條第三項前段，判決如主文。
中      華      民      國      九十    年      十二    月      十三    日
                                高雄高等行政法院第三庭
                                            審判長法官  林茂權
                                            法      官  江幸垠
                                            法      官  戴見草
右為正本係照原本作成。
如不服本判決，應於判決送達後二十日內向本院提出上訴書狀，其未表明上訴理由者
，應於提起上訴後二十日內向本院提出上訴理由書（須按對造人數附繕本）；如於本
判決宣示或公告後送達前提起上訴者，應於判決送達後二十日內補提上訴理由書（須
附繕本）。未表明上訴理由者，逕以裁定駁回。
提起上訴應預繳送達用雙掛號郵票七份（每份三十四元）。
中      華      民      國      九十    年      十二    月      十三    日
                                            法院書記官  藍慶道


司法院資訊處製作；財團法人民間司法改革基金會備份。
